【裁判字號】    99,易,1880
【裁判日期】    991027
【裁判案由】    傷害等
【裁判全文】
臺灣高雄地方法院刑事判決              99年度易字第1880號
公  訴  人  臺灣高雄地方法院檢察署檢察官
被      告  丙○○
上列被告因傷害等案件，經檢察官提起公訴（99年度偵字第1946
3號），本院判決如下：
    主  文
丙○○犯公然侮辱罪，處拘役參拾日，如易科罰金，以新臺幣壹
仟元折算壹日；又犯傷害罪，處拘役肆拾伍日，如易科罰金，以
新臺幣壹仟元折算壹日。應執行拘役伍拾伍日，如易科罰金，以
新臺幣壹仟元折算壹日。
    事  實
一、丙○○與戊○○為妯娌關係，2 人並同任職於高雄縣仁武鄉
    ○○路451 號高雄縣警察局保安大隊第五總隊（下稱高縣警
    局保五隊），戊○○配偶乙○○則為丙○○配偶李金芫之兄
    長。丙○○於民國98年10月16日9 時40分許，因接獲其夫李
    金芫來電告知，乙○○有於李金芫另案告訴羅玉輝妨害名譽
    案檢察官偵查時作證乙事而心生不滿，遂至該單位4 樓出納
    室找戊○○理論，2 人因此發生口角。詎丙○○竟基於公然
    侮辱之犯意，於該不特定人得出入之辦公室以「戊○○，妳
    是沒奶的女人，妳怎麼還賴在這裡上班」、「為什麼還不退
    休，可憐呀，每天還拖著要死不活的身體來上班」等足以貶
    損人格之輕蔑言語辱罵戊○○，使其難堪外，並續以「乙○○是偷東西被開除的」、「欠羅玉輝錢不要臉」等語詆毀乙○○之名譽（毀謗乙○○部分，未據乙○○提出告訴）。戊○○因不堪受辱，遂要求丙○○離去，丙○○非但拒不離開
    ，且於2 人肢體之拉扯中，復基於傷害他人身體之犯意，徒
    手猛力推撞戊○○之前胸，並以手抓其脖子，致戊○○受有
    胸壁挫傷、抓傷0.1×1、0.1×2公分等傷害。
二、案經戊○○委由乙○○訴請臺灣高雄地方法院檢察署檢察官
    偵查起訴。
    理  由
壹、證據能力部分：
一、按被告以外之人於偵查中向檢察官所為陳述，除顯有不可信
    之情況者外，得為證據，刑事訴訟法第159 條之1 第2 項定
    有明文。偵查中對被告以外之人所為之偵查筆錄，或被告以
    外之人向檢察官所提之書面陳述，性質上均屬傳聞證據。惟
    現階段刑事訴訟法規定檢察官代表國家偵查犯罪、實施公訴
    ，依法其有訊問被告、證人及鑑定人之權，證人、鑑定人且
    須具結，而實務運作時，檢察官偵查中向被告以外之人所取
    得之陳述，原則上均能遵守法律規定，不致違法取供，其可
    信度極高。職是，被告以外之人前於偵查中已具結而為證述
    ，除反對該項供述得具有證據能力之一方，已釋明「顯有不
    可信之情況」之理由外，不宜即遽指該證人於偵查中之陳述
    不具證據能力。本件證人乙○○、李淑仁於偵查中以證人身
    分具結後之陳述，被告未曾提及檢察官在偵查時有何不法取
    供之情形，且未釋明上開供述有顯不可信之情況，依前述說
    明，證人乙○○、李淑仁於偵查中之證言自具有證據能力。
二、又被告以外之人於審判外之陳述，雖不符刑事訴訟法第159
    條之1 至之4 之規定，然經當事人於審判程序同意作為證據
    ，法院審酌該言詞陳述或書面陳述作成時之情況，認為適當
    者，亦得為證據。又當事人、代理人或辯護人於法院調查證
    據時，知有第159 條第1 項不得為證據之情形，而未於言詞
    辯論終結前聲明異議者，視為有前項之同意，同法第159 條
    之5 亦有明文。本判決所引用之其餘證據資料，縱無刑事訴
    訟法第159 條之1 至第159 條之4 或其他規定之傳聞證據例
    外情形，亦經本院審理時予以提示並告以要旨，且各經檢察
    官、被告表示意見，而未於言詞辯論終結前對該等證據聲明
    異議（本院卷第16至18頁），依上開規定，已擬制同意其有
    證據能力，本院認該等傳聞證據之取得過程並無瑕疵，且與
    待證事實具有關性，證明力非明顯過低，以之作為證據係屬
    適當，而得為本案之證據。
貳、實體部分：
一、訊據被告丙○○固不否認於上揭時、地，為乙○○於偵查中
    作證乙事與告訴人戊○○發生爭執，惟矢口否認有公然侮辱
    及傷害犯行，辯稱：雖有對告訴人戊○○說乙○○是偷東西
    被開除的、欠羅玉輝錢不要臉等話語，但未以戊○○妳是沒
    奶的女人，妳怎麼還賴在這裡上班、為什麼還不退休，可憐
    呀，每天還拖著要死不活的身體來上班等語侮辱戊○○，因
    戊○○先動手推伊好幾次，攻擊伊，伊出於正當防衛才用手
    推開她，有同事甲○○在場可證，確實沒有動手打她，不知
    戊○○為何會受傷云云。經查：
  (一)被告丙○○於上開時間、地點，因氣憤戊○○配偶乙○○於
    檢察官偵查時作證，而以沒奶的女人，怎麼還賴在這裡上班
    ，為什麼還不退休，可憐呀，每天還拖著要死不活的身體來
    上班等言語辱罵證人即告訴人戊○○，戊○○因不堪受辱，
    要求被告離去其辦公室時，被告非但拒不離開，且於2人肢
    體拉扯中，復徒手推撞戊○○前胸，及以手抓傷其脖子等事
    實，業據證人戊○○於本院審理時證述：被告進到我辦公室
    時，我與同事李淑仁及甲○○在辦公室，被告因為另案法院
    傳喚我先生乙○○到庭作證就很兇的開門進來，並質問我為
    何乙○○要出庭作證，並說他是因偷東西被公司開除，欠羅
    玉輝錢不還，還成天就光賭博，及罵我說是沒奶的女人，怎
    麼還賴在這裡上班，不是要退休了，何必還要做，得乳癌身
    體不好，真可憐，還拖著身體來上班，我走到門口要請她出
    去，被告仍一直罵我，並用手推撞我的前胸及抓我的脖子等
    語綦詳（本院卷第14頁背面及15頁），經核與證人李淑仁於
    偵查中結證：當時坐在自己的位子上忙事情，被告與戊○○
    在對罵，有聽到被告說沒奶的女人、可憐、拖著要死不活的
    身體上班，但為什麼賴在這裡來上班則沒印象，因為被告講
    話很快，聲音很沙啞。因為坐的位置離他們在門口的位置約
    4 、5 公尺遠，中間還隔著一個櫃檯，所以戊○○要被告離
    開辦公室時，他們2 人的肢體狀況沒看到，後來戊○○關上
    門轉身過來時，我有看到戊○○脖子有受傷等語（偵卷第34
    至36頁）大致相符，而告訴人於當天事發後近中午時，就遭
    被告辱罵及推打乙事曾打電話向其配偶乙○○哭訴，及告訴
    人確曾因罹患乳癌而切除乳房及淋巴等節，亦據證人乙○○
    於偵查結證及本院準備程序中證述屬實（偵卷第12頁、本院
    審易卷第28頁），復有高雄市立聯合醫院出具戊○○胸壁挫
    傷、抓傷0.1 ×1 、0. 1×2 公分之診斷證明書及病歷資料
    在卷可稽（偵卷第18頁、第42至49頁），足認告訴人之指訴
    非虛，堪可採信。
  (二)被告丙○○雖以前開情詞置辯，惟被告同事甲○○於被告開
    始辱罵告訴人戊○○時，即趕快辦完公事離開，告訴人與被
    告發生肢體衝突時，甲○○已經不在辦公室等節，除據戊○○證述明確外（本院卷第15頁），證人甲○○亦於本院審理
    時證述：被告神色有怒氣的進戊○○辦公室時，我剛好去該
    辦公室拿公文給戊○○蓋章，因直覺是家務事的爭執，蓋完
    章就離開，離開後辦公室的門已經關上，擔心被告在裡面會
    發生什麼事，有站在門口聽一下，因門是關著，只聽到裡面
    有爭吵聲，但內容不清楚，也沒有看到她們2 人在辦公室內
    發生何事及如何出戊○○辦公室，之後就下樓到自己的辦公
    室，後來越想越不對勁，又上樓到戊○○辦公室時，門已經
    打開，當時戊○○及被告都已在門外等語在卷（本院卷第16
    頁），證人甲○○於事發當時既未在現場目睹事件之經過，
    且被告身上亦無有何因告訴人之推打或攻擊成傷之痕跡，自
    難認戊○○有對被告先為不法侵害之行為。又參酌戊○○前
    揭指遭推打之情節，足認被告確具傷害之犯意甚明，已如前
    述，是被告自無主張正當防衛之餘地。
  (三)又刑法上之公然侮辱罪，祗須侮辱行為足使不特定人或多數
    人得以共見共聞，即行成立。所謂侮辱，係以使人難堪為目
    的，以言語、文字、圖畫或動作表示不屑、輕蔑或攻擊之意
    思，足以對於個人在社會上所保持之人格及地位，達貶損其
    評價之程度即屬之；而是否符合侮辱之判斷，應顧及行為人
    之年齡、教育程度、職業與被害人之關係及社會整體之價值
    觀等情狀。本件被告以戊○○是沒奶的女人，怎麼還賴在這
    裡上班、為什麼還不退休，可憐呀，每天還拖著要死不活的
    身體來上班等語辱罵告訴人，在社會通念及口語意義上，係
    對他人人格之貶損辱詞，及對他人道德負面評價，足以令人
    感到難堪、不快，被告對告訴人陳述該等言詞，自足以減損
    告訴人之聲譽。又本件發生地點係在2 人任職之高縣警局保
    五隊之出納室內，為該隊不特定工作人員均得自由出入之公
    共空間，被告陳述上開言詞時，為不特定多數人得以共見共
    聞，確係符合「公然」之要件無疑，是被告公然侮辱之犯行
    堪以認定。綜上所述，被告前開所辯，要無足採，其有公然
    侮辱及傷害犯行之事證已明，應予依法論科。
二、核被告丙○○所為，係犯刑法第309 條第1 項公然侮辱罪及
    同法第277 條第1 項之傷害罪。被告於上開時、地接續公然
    言稱上揭貶損戊○○人格之言詞，並推撞其前胸及抓傷其脖
    子之行為，皆係於密切接近之時間內為之，侵害法益同一，
    依一般社會健全觀念，在時間差距上，難以強行分開，在刑
    法評價上，以視為數個舉動之接續施行，合為包括之一傷害
    、公然侮辱行為予以評價，較為合理。又所犯上開公然侮辱
    及傷害罪，犯意各別，行為互殊，應分論併罰。爰審酌被告
    與告訴人係妯娌關係，不思以和平理性之溝通方式，解決家
    族間之紛爭糾葛，即恣意在告訴人之辦公處所，施以言語及
    肢體暴力，欠缺尊重他人人格尊嚴及遵守法律秩序之觀念，
    並造成告訴人精神及身體上之傷害，犯後猶飾詞卸責，未見
    悔意，惟念及其並無犯罪前科，有台灣高等法院被告前案紀
    錄表在卷可稽，素行尚屬良好，兼衡告訴人所受傷勢非重，
    及被告犯罪之動機、目的、手段等一切情狀，分別量處如主
    文所示之刑，及定其應執行之刑，並諭知易科罰金折算標準
    ，以示懲儆。
據上論斷，應依刑事訴訟法第299 條第1 項前段、刑法第277 條
第1 項、第309 條第1 項、第41條第1 項前段、第51條第6 款，
刑法施行法第1 條之1 ，判決如主文。
本案經檢察官丁○○到庭執行職務。
中    華    民    國    99    年    10    月    27    日
                  刑事第二庭  法  官  柯彩燕
以上正本證明與原本無異。
如不服本判決應於收受送達後10日內向本院提出上訴書狀，並應
敘述具體理由；如未敘述上訴理由者，應於上訴期間屆滿後20日
內向本院補提理由書（均須按他造當事人之人數附繕本）「切勿
逕送上級法院」。
中    華    民    國    99    年    10    月    28    日
                              書記官  莊永利
附錄犯罪科刑法條
中華民國刑法第277條
（普通傷害罪）
傷害人之身體或健康者，處 3 年以下有期徒刑、拘役或 1 千元
以下罰金。
犯前項之罪因而致人於死者，處無期徒刑或 7 年以上有期徒刑
；致重傷者，處 3 年以上 10 年以下有期徒刑。
中華民國刑法第309條
（公然侮辱罪）
公然侮辱人者，處拘役或 3 百元以下罰金。
以強暴犯前項之罪者，處 1 年以下有期徒刑、拘役或 5 百元以
下罰金。

司法院資訊處製作；財團法人民間司法改革基金會備份。
